【裁判字號】    99,交聲,212
【裁判日期】    990429
【裁判案由】    違反道路交通管理處罰條例聲明異議
【裁判全文】
臺灣新竹地方法院交通事件裁定  99年度交聲字第212號
原處分機關    交通部公路總局新竹區監理所新竹市監理站
異  議  人
即受處分人    甲○○
上列異議人即受處分人因違反道路交通管理處罰條例案件，對於
交通部公路總局新竹區監理所新竹市監理站民國99年4月12日所
為之竹監新四字第裁51-E00000000號違反道路交通管理事件裁決
處分，聲明異議，本院裁定如下：
    主  文
原處分撤銷。
甲○○汽車駕駛人，駕駛汽車經測試檢定酒精濃度超過規定標準
，處罰鍰新臺幣壹萬玖仟伍佰元，吊扣其小型車普通駕駛執照壹
年，並施以道路交通安全講習。
    理  由
一、原處分意旨略以：異議人即受處分人甲○○於民國99年4月1
    1日凌晨0時47分許，駕駛車牌號碼3H─1536號自用小客車，
    行經新竹市○○路、金城一路口處，因有「汽車駕駛人酒精
    濃度超過規定標準達0.34毫克」之違規行為，經新竹市警察
    局第二分局埔頂派出所員警以竹市警交字第E00000000 號違
    反道路交通管理事件通知單當場舉發，原處分機關即交通部
    公路總局新竹區監理所新竹市監理站復以違規事實屬實，乃
    依道路交通管理處罰條例第35條第1 項第1 款、第24條第1
    項第2 款（裁決書漏載）之規定裁處罰鍰新臺幣（下同）19
    ,500元，吊扣駕駛執照12個月，施以道路安全講習，並執行
    吊扣異議人大貨車普通駕駛執照等語。
二、本件異議意旨略以：異議人於前開時、地酒後駕駛自小客車
    ，經攔檢取締舉發，深感懊悔不已，本次違規為初犯，並已
    於99年4 月12日至監理所繳納罰款。異議人因專職大貨車行
    業，需經常駕駛大貨車輛測試，以維持家計，可否准予吊扣
    小客車駕照資格，大貨車資格可繼續駕駛等語。
三、按汽車駕駛人飲用酒類或其他類似物後其吐氣所含酒精濃度
    超過每公升0.25毫克或血液中酒精濃度超過0.05﹪以上，不
    得駕車；又汽車駕駛人，駕駛汽車經測試檢定有酒精濃度超
    過規定標準之情形者，處15,000元以上60,000元以下罰鍰，
    並當場移置保管該汽車及吊扣其駕駛執照1 年，並應接受道
    路交通安全講習，道路交通安全規則第114 條第2 款、道路
    交通管理處罰條例第35條第1 項第1 款、第24條第1 項第2
    款分別定有明文。次按道路交通管理處罰條例第68條業於94
    年12月14日修正，並自95年3 月1 日施行，修正前該條文規
    定：「汽車駕駛人，因違反本條例及道路交通安全規則之規
    定，受吊扣或吊銷駕駛執照處分時，吊扣或吊銷其持有各級
    車類之駕駛執照」；修正後該條文規定：「汽車駕駛人，因
    違反本條例及道路交通安全規則之規定，受吊銷駕駛執照處
    分時，吊銷其持有各級車類之駕駛執照」。查該條文修正前
    ，其原提案修正條文為：「汽、機車駕駛人，因違反本條例
    及道路交通安全規則之規定，受吊扣或吊銷駕駛執照處分時
    ，吊扣或吊銷其違法或違規當時所駕駛車輛之駕駛執照」；
    立法理由略以：「原條文將違法或違規駕駛人所持有各級車
    類之駕駛執照一併吊扣或吊銷，失之過酷，影響人民工作及
    生活甚鉅，爰修正之」等語。而最後通過之修正條文，係將
    道路交通管理處罰條例第68條原有條文中之「吊扣或」三字
    刪除。則參照上開立法理由及立法經過，依修正後之條文，
    上開規定受「吊銷駕照」處分者，仍維持吊銷駕駛人持有各
    級車類之駕駛執照，至於受「吊扣駕照」處分者，則僅「吊
    扣」其違法或違規當時所駕駛車輛之駕駛執照，不再吊扣其
    持有各級車類之駕駛執照。
四、經查，本件異議人甲○○於99年4月11日凌晨0時47分許，駕
    駛車牌號碼3H─1536號自用小客車，行經新竹市○○路、金
    城一路口處，因有「汽車駕駛人酒精濃度超過規定標準達0.
    34毫克」之違規行為，為新竹市警察局第二分局埔頂派出所
    警員當場開單舉發，原處分機關乃依道路交通管理處罰條例
    第35條第1項第1款（原處分漏載同條例第24條第1項第2款）
    規定，裁處異議人吊扣駕駛執照12個月、罰鍰19,500元，並
    施以道路安全講習之處分等情，為異議人所不爭執，並有新
    竹市警察局竹市警交字第E00000000 號舉發違反道路交通管
    理事件通知單、交通部公路總局新竹區監理所新竹市監理站
    竹監新四字第裁51─E00000000 號違反道路交通管理事件裁
    決書各1 紙在卷可稽，是異議人前開違規行為堪以認定。惟
    異議人受「吊扣」駕駛執照處分時，應不再吊扣其持有之各
    級車類駕駛執照，故原處分機關於作成吊扣駕駛執照處分時
    ，應就異議人所應吊扣之駕駛執照種類予以限定，即僅得吊
    扣異議人違規當時所駕駛車輛之駕駛執照，始符依法行政原
    則。是異議人於違規時領有大貨車職業駕駛執照而具有駕駛
    自小客車之資格，其駕駛自小客車違規，依法所受之處分應
    為限制其駕駛自小客車之權利，而非限制異議人駕駛大貨車
    之權利，原處分機關適用道路交通管理處罰條例違誤，因而
    吊扣異議人大貨車職業駕駛執照，顯已逾越現行道路交通管
    理處罰條例之規範意涵及範圍，與依法行政原則有違。
五、綜上所述，原處分機關就裁處吊扣異議人大貨車職業駕駛執
    照12個月之裁罰部分，未考量現行道路交通管理處罰條例第
    68條修正規定與內涵，不得吊扣異議人現尚有效之其他各級
    駕駛執照，仍裁處吊扣異議人「汽車駕駛執照」，且於執行
    時實際吊扣異議人之「大貨車職業駕駛執照」，即有違誤。
    又原處分機關另裁處異議人罰鍰19,500元及施以道路安全講
    習部分，聲明異議意旨並未指摘及此，然因本件為一交通違
    規行為，吊扣駕照部分因與罰鍰、道路安全講習處分無從區
    分，雖異議人未就罰鍰及施以道路交通安全講習部分有所爭
    執，然仍應由本院將原處分撤銷，自為裁罰如主文第2 項所
    示之處罰，以期適法。
六、據上論斷，應依道路交通案件處理辦法第20條前段，裁定如
    主文。
中    華    民    國    99    年    4     月    29    日
                        交通法庭      法  官    邱玉汝
以上正本證明與原本無異。
如不服本裁定，應於裁定送達後5日內向本院提出抗告狀。
中    華    民    國    99    年    4     月    29    日
                                      書記官    陳怡芳

司法院資訊處製作；財團法人民間司法改革基金會備份。
